【裁判字號】    97,建更,1
【裁判日期】    980930
【裁判案由】    給付工程款
【裁判全文】
臺灣新竹地方法院民事判決               97年度建更字第1號
原      告  吉成欣工程有限公司
                        號
法定代理人  甲○○
訴訟代理人  廖宜祥律師
被      告  萱鎧營造有限公司
法定代理人  乙○○○
訴訟代理人  王彩又律師
上列當事人間給付工程款事件，本院於民國98年9月11日辯論終
結，判決如下：
    主      文
原告之訴駁回。
訴訟費用由原告負擔。
    事實及理由
壹、程序方面
    按訴狀送達後，原告不得將原訴變更或追加他訴，但擴張或
    減縮應受判決事項之聲明者，不在此限，民事訴訟法第255
    條第1項第3款定有明文。查本件原告起訴時係聲明請求被告
    應給付原告新臺幣（下同）847,743元及自支付命令送達翌
    日起至清償日止，按年息百分之5計算之利息；嗣於民國97
    年12月30日具狀變更請求被告給付原告851,288元及自支付
    命令送達翌日起至清償日止，按年息百分之5計算之利息，
    核係減縮應受判決事項之聲明，自應准許。
貳、實體方面
一、原告主張：
（一）被告於96年12月28日起就新竹縣頭前溪竹林大橋上游右岸
      蛇籠土方工程委由原告承攬，自96年12月28日起至97年1
      月30日止，計應給付承攬工程款799,931元，由被告簽發
      票號CM0000000、面額709,900元之支票予原告受領並經兌
      領，嗣由原告自97年2月1日接續承攬上揭工程施作至97年
      3月16日，有相關日報表及統計表為憑，經計算尚有851,2
      88元承攬報酬，詎被告卻以其非定作人而拒絕給付！再依
      上揭日報表所示，本件工程地點均在新竹縣頭前溪竹林大
      橋上游右岸，工程項目亦均係挖土機（怪手）、土方、蛇
      籠工程之施作，被告就系爭工程竟於原告工作完成後任意
      做出區隔，就96年12月28日至97年1月30日之承攬報酬給
      付後，卻拒絕給付97年2月、3月份之承攬報酬，不論從日
      報表上之訴外人己○○、庚○○簽名，均係被告所委任本
      案工程之現場工地主任，揆諸衡平法理被告於本件承攬工
      程焉有於原告依約完成工作後，再執被告與原告間並無所
      謂承攬契約為詞，拒付本件承攬報酬之理？據此以訴外人
      己○○、庚○○於日報表上簽名之表見事實而言，依民法
      第169條之明文被告亦應擔負授權人責任，而有給付系爭
      承攬工程款之義務。
（二）本件被告有無表見代理之事實？易言之被告之於本件工程
      承攬款項有無由自己之行為表示以代理權授與他人，或知
      他人表示為其代理人而不為反對之表示者，對於本件原告
      應負授權人責任？此乃本件訴訟之主要爭點，茲就本件表
      見事實析述於次，足徵本件被告就系爭承攬工程款，應負
      授權人之責任：
    １按「由自己之行為表示以代理授權與他人，或知他人表示
      為其代理人而不為反對之表示者，對於第三人應負授權人
      之責任」，此為民法第169條本文所規定，探其立法理由
      則為：「謹按本人由自己之行為，表示以代理權授與他人
      ，或他人妄稱為本人之代理人，已為本人所明知，而仍不
      為反對之表示者，則對於第三人均應負授權人責任。蓋第
      三人既確信他人有代理權，因而與他人為法律行為，其效
      力自應直接及於本人，否則第三人將蒙不測之損害也」，
      是可知民法第169條本文之規定，其立意在維護交易安全
      ，即對於第三人所信賴之授權外觀，本人若對其形成負有
      責任時，則課於本人授權人責任（最高法院70年台上字第
      1041號判例可資參考）。
    ２依原證二所示由被告簽發以原告為受款人，且經禁止背書
      轉讓之支票，係本件頭前溪竹林橋上游右灘岸保護工程之
      前期款及由原告出具買受人係原告之統一發票，與原證四
      、五所示日報表係書明「萱鎧台照」下方欄位分別由訴外
      人己○○、庚○○逐日按原告僱傭之怪手司機到工之機械
      、時數填寫，並對照原證四、五統計表，足徵被告上揭簽
      發支票、受領統一發票之行為與日報表所示之系爭工程，
      顯然符合「由自己之行為表示有此代理權授與他人行為之
      表見事實」。
    ３被告有無知他人表示為其代理人而不為反對之表示者，此
      由原證四所示日報表上該他人即訴外人己○○、庚○○逐
      日按到工之時數簽名，原告再據此彙整向被告請領上揭已
      請領之工程款，被告也據上揭日報表所彙整之金額709,93
      1元扣除零頭31元，而簽發原證二所示之支票，其票面額
      為709,900元，並書明受款人為吉成欣工程有限公司（即
      原告），且於支票上禁止背書轉讓，據此足徵被告對於日
      報表由他人（即訴外人己○○、庚○○）簽名表示其代理
      被告逐日按到工之時數簽認，被告顯然知他人（即訴外人
      己○○、庚○○）表示為其代理人，而不為反對表示之「
      表見事實」，此情灼然至明，否則被告焉有簽發前期款項
      予原告領受之理。
（三）按工程承攬於法並非要式契約，顯無民法第760條應以書
      面為之之限制，兩造有無書面契約並非本件訴訟之重點，
      而被告與訴外人己○○、庚○○所簽訂之工程合約及保固
      切結書縱使為真？亦無拘束原告之效力，此乃債之相對性
      ，本件訴訟之重點端在被告有無「表見事實」之存在，易
      言之，被告於本件承攬工程若具表見代理之事實，則應擔
      負表見代理授權人之責任，而揆諸卷內之支票、統一發票
      、日報表，在在足徵被告應負擔本件工程承攬款項之給付
      義務，殆無疑義。
（四）為此聲明：
    １被告應給付原告851,288元整及自支付命令送達被告之翌
      日（即97年9月22日）起至清償日止，按年息百分之5計算
      之利息。
    ２訴訟費用由被告負擔。
二、被告則以：
（一）訴外人庚○○、己○○2人是否以被告公司之名義與原告
      公司簽訂契約？
    １關於訴外人庚○○、己○○2人是否以被告公司之名義與
      原告公司簽訂契約乙節，原告應負舉證責任，原告空言主
      張（無工程合約書可佐），並不可採。
    ２查「頭前溪橋竹林橋上游右灘岸保護工程」中關於蛇籠土
      方工程部分，被告係委由訴外人庚○○與己○○2人承作
      ，此有雙方於96年12月26日訂立之工程合約及該部分工程
      完工後庚○○、己○○2人出具之保固切結書可稽。亦即
      訴外人庚○○與己○○2人是被告公司之下包商，衡情其
      等應不可能以被告公司之名義與原告公司立約。
    ３次查，原告提出之原證四、原證五所示日報表，形式及內
      容之真正被告否認。退萬步言，縱使為真，前開日報表上
      台照乙欄，雖有部分填載「萱鎧」，然亦有為數不少之日
      報表上台照欄填載「己○○」、「蔡茂榮」，甚至數量多
      於填載「萱鎧」；又根據自稱填載日報表之證人丙○○、
      戊○○2人所證述，己○○、庚○○2人並沒有自稱是萱鎧
      公司的人（見鈞院98年8月11日筆錄第4頁第18-20行、第
      10 頁第6-8行），且證人並不清楚己○○、庚○○與萱鎧
      公司之關係（見98年8月11日筆錄第10頁第14-16行）；再
      參系爭工地現場本有告示牌記載承包商是萱鎧公司（按系
      爭工程是被告公司向經濟部水利署第二河川局承包，工地
      告示牌上承商當然記載被告公司），證人依據告示牌承商
      姓名填寫日報表之台照，實可想像，故並無法依據少數日
      報表上台照欄記載「萱鎧」，即得推認訴外人己○○、庚○○有以被告公司之名義與原告公司立約之事實。
    ４再者，原告自訂約至施作、請款均與訴外人庚○○、己○○2人接洽，尤其原告從未向被告公司請款（若有，請原
      告提出），提起本件訴訟前原告更不曾以任何方式向被告
      公司請求履行給付工程款之義務，若原告真是誤認訂約對
      象係被告公司，原告豈可能不曾向被告公司催討工程款？
      足證原告從未誤認其訂約之對象係被告公司。
    ５雖然證人丙○○證述訴外人己○○、庚○○2人是萱鎧公
      司工頭，然證人丙○○亦證稱：「（問：你怎麼知道他們
      2人是萱鎧的工頭？）因為萱鎧的翁仁煥老闆都在工地，
      他們2人都聽翁老闆的指示做事。」、「（問：除了己○○、庚○○聽翁仁煥的指示工作之外，你認為該2人是萱
      鎧的工頭還有無其他依據？）沒有」，且證人丙○○亦證
      述：「（己○○、庚○○）並沒有自稱是萱鎧，沒有這樣
      講」，顯然證人丙○○證稱訴外人己○○、庚○○2人是
      萱鎧公司工頭乙節，係其個人臆測，不足為採。而證人戊○○雖證稱己○○、庚○○2人應該是工頭，原因也只是
      因為他們（指蔡、詹2人）每天都在工地，聽他們指示工
      作：「（問：他們2人在工地擔任職務是什麼？）應該是
      工頭，因為他們每天都在工地，我們都聽他們的」，但證
      人戊○○亦證稱：「（問：己○○、庚○○有無說他們是
      那家公司的人？）不知道，沒有聽過。」、「（問：己○○、庚○○與萱鎧之關係你是否清楚？）不清楚。」，故
      證人戊○○之證詞亦不足證明訴外人己○○、庚○○2人
      係以被告公司之名義與原告公司立約。
（二）若訴外人庚○○、己○○2人是以被告公司之名義與原告
      公司簽訂契約，被告公司是否授權訴外人庚○○、己○○
      為代理人與原告公司簽訂契約？
      被告否認訴外人庚○○、己○○2人是以被告公司之名義
      與原告公司簽訂契約，原告應負舉證責任。事實上訴外人
      庚○○、己○○2人是被告公司之下包商，已如前述，被
      告公司焉有可能授權訴外人庚○○、己○○2人以被告公
      司之名義對外與任何第三人（包括原告公司）簽訂契約。
（三）承上，如未授權，被告公司是否須對訴外人庚○○、己○○2人以被告公司之名義與原告公司立約之行為，負表見
      代理授權人之責任？
    １按民法第169條係規定「由自己之行為表示以代理權授與
      他人，或知他人表示為其代理人而不為反對之表示者，對
      於第三人應負授權人之責任。但第三人明知其無代理權或
      可得而知者，不在此限」，故構成表見代理之要件，必須
      是本人有使第三人信為以代理權授與他人之行為，或者是
      本人明知他人表示為其代理人而不為反對之表示。
    ２原告主張本件有民法第169條表見代理之適用，原告應先
      舉證證明訴外人庚○○、己○○係以被告公司之名義與原
      告訂約，然迄今原告並未提出任何證據證明上情（無工程
      合約書可佐），自不可採。關於訴外人己○○、庚○○應
      非以被告公司之名義與原告公司立約之事證，詳參前述。
    ３又民法第169條所謂知他人表示為其代理人而不為反對之
      表示者，以本人實際知其事實為前提，其主張本人知此事
      實者，應負舉證之責，最高法院68年台上字第1081號著有
      判例可資參照。故原告亦應舉證證明被告公司對於訴外人
      庚○○、己○○以被告公司之名義與原告訂約之情，實際
      且明確知悉。而原告所提出之證據，原證四、五所示之日
      報表（被告從未見過，被告否認真正）及原證二所示之支
      票及統一發票，並不能證明被告知悉訴外人庚○○、己○○以被告公司代理人之名義與原告訂約之情。
    ４原告所提出之原證四、五所示之日報表及原證二所示之支
      票及統一發票，要難推認被告公司有表見之事實：
      (1)原告提出之原證四、原證五所示日報表，被告否認其形
        式及內容之真正，原告應負舉證責任，自不待言。退萬
        步言，縱屬為真，被告從未見過該些日報表，亦無原告
        所稱被告知他人（即訴外人己○○、庚○○）表示為其
        代理人，而不為反對表示之「表見事實」。此有證人丙○○及戊○○證述，除了己○○、庚○○之外，並無萱
        鎧公司的人收過日報表，包括每天都在工地現場之萱鎧
        公司實際負責人翁仁煥在內亦未收過（見98年8月11日
        筆錄第5頁第17-24行）足參。
      (2)至於原告所提出之原證二號支票影本及統一發票影本，
        係向被告公司承攬之庚○○、己○○2人向被告表示原
        告係其等之點工廠商，請被告將為支付工程款予蔡、詹
        2人所簽發之支票直接指名受款人吉成欣公司即原告，
        並交付原告所開立之統一發票予被告公司，此為工程實
        務所常見之交易形態。
      (3)又轉包工程之次承攬人要求再承攬人逕以原始承攬人為
        買受人開立統一發票，資為再承攬人向次承攬人領取轉
        包工程款之憑證，即俗稱「跳開發票」，乃商場交易上
        常有現象，亦為眾所周知之事實，況原告所開立之發票
        係交付訴外人庚○○、己○○，再由訴外人庚○○、己○○交付予被告公司，顯不能因此即謂統一發票欄上之
        買受人有表見之事實，此有臺灣高等法院87年度上字第
        1194號民事判決可參。
      (4)又票據行為乃不要因行為，即不以給付之原因為要素而
        得成立之行為，故票據為無因證券，票據執票人得不明
        示其原因所在而主張享有票據權利，是以為履行付款義
        務而交付他人所簽發之支票，實為商場上交易之常態，
        而為省略輾轉付款，直接指名最終執票人為受款人，亦
        屬常見，因此要難遽謂支票之發票人有表見之事實。
（四）為此答辯聲明：
    １原告之訴駁回。
    ２訴訟費用由原告負擔。
三、兩造不爭執事項（見本院98年9月11日言詞辯論筆錄）：
（一）被告向經濟部水利署第二河川局承攬「頭前溪橋竹林橋上
      游右灘岸保護工程」，並於96年12月26日與己○○、庚○○簽訂工程合約書，將上開工程中之蛇籠工程發包予己○○、庚○○承攬。
（二）原告於96年12月28日迄97年3月止，承包施作上開工程之
      蛇籠工程。
（三）原告於97年2月5日開立原證二所示面額709,931元之發票
      予被告。
（四）被告簽發發票日為97年3月31日如原證二所示面額709,900
      元之支票予原告。
四、基上兩造不爭執之事實，則本件兩造爭執要旨厥為：
（一）訴外人己○○、庚○○是否以被告公司名義與原告簽訂承
      攬合約？
（二）如被告未授權，被告是否應負表見代理責任？原告請求被
      告給付851,288元工程款有無理由？
五、得心證之理由：
（一）訴外人己○○、庚○○未以被告公司名義與原告簽訂承攬
      合約？
    １按當事人主張有利於己之事實者，就其事實有舉證之責任
      ，民事訴訟法第277條前段定有明文；又民事訴訟如係由
      原告主張權利者，應先由原告負舉證之責，若原告先不能
      舉證，以證實自己主張之事實為真實，則被告就其抗辯事
      實即令不能舉證，或其所舉證據尚有疵累，亦應駁回原告
      之請求；再請求履行債務之訴，除被告自認原告所主張債
      權發生原因之事實外，應先由原告就其主張此項事實，負
      舉證之責任，必須證明其為真實後，被告於其抗辯事實，
      始應負證明之責任，此為舉證責任分擔之原則（最高法院
      分別著有17年上字第917號及43年台上字第377號判例意旨
      足資參照）。本件原告主張兩造間有承攬契約存在云云，
      惟此既為被告所否認，揆諸前開說明，原告自應就其此部
      分主張負舉證之責。
    ２惟原告未能提出與被告簽訂本件工程之書面承攬合約，亦
      未能舉證證明其曾與被告就系爭承攬契約之標的物、價金
      及各該承攬細節磋商洽談並已達成合意，或就訴外人己○○、庚○○以被告名義與原告簽訂承攬合約等節，提出有
      利於己之證據方法以供本院審酌。且被告所辯其向經濟部
      水利署第二河川局承攬「頭前溪橋竹林橋上游右灘岸保護
      工程」，並於96年12月26日與己○○、庚○○簽訂工程合
      約書，將上開工程中之蛇籠工程發包予己○○、庚○○承
      攬之事實，業據提出與其所述相符之工程合約、保固切結
      書為憑（被證1）。查己○○、庚○○向被告承攬上揭工
      程中之蛇籠工程，工程單價為蛇籠施作每米130元，土方
      每米25元，工程請款時，被告須通知己○○、庚○○2人
      ，請款若缺1名，款項不得提領等情，有被告所提出之工
      程合約可稽，足見己○○、庚○○並非為被告之員工，而
      係向被告承攬工程之人。本件系爭工程既屬己○○、庚○○向被告承攬之工程範圍，而被告既已與己○○、庚○○
      簽訂該蛇籠工程合約，將工程發包予其2人後，斷無再將
      相同之工程項目委由己○○、庚○○出面與原告締約之必
      要。是原告主張兩造間成立頭前溪橋竹林橋上游右灘岸保
      護工程中之蛇籠工程，尚非可採，被告所辯己○○、庚○○未以被告名義與原告簽訂承攬合約，其未授權己○○、
      庚○○為代理人與原告簽訂承攬合約，均堪信為真實。
（二）如被告未授權，被告是否應負表見代理責任？
    １按「由自己之行為表示以代理權授與他人，或知他人表示
      為其代理人而不為反對之表示者，對於第三人應負授權人
      之責任。但第三人明知其無代理權或可得而知者，不在此
      限」，民法第169條定有明文。又按民法第169條關於由自
      己之行為表示以代理權授與他人者，對於第三人應負授權
      人之責任之規定，原以本人有使第三人信為以代理權授與
      他人之行為，為保護代理交易之安全起見，有使本人負相
      當責任之必要而設，故本人就他人以其名義與第三人所為
      之代理行為，應負授權人責任者，須以他人所為之代理行
      為，係在其曾經表示授與他人代理權之範圍內為其前提要
      件；再按民法第169條所謂知他人表示為其代理人而不為
      反對之表示者，以本人實際知其事實為前提，其主張本人
      知此事實者，應負舉證之責（最高法院分別著有40年台上
      字第1281號、68年台上字第1081號判例足資參照）。
    ２經查，證人即原告僱請之司機丙○○、戊○○，及本件工
      程另名司機丁○○均於本院證稱己○○、庚○○並未自稱
      係被告公司人員一致（見本院98年8月11日、98年9月11日
      言詞辯論筆錄），證人丁○○更結證：被告亦未曾表示過
      庚○○、己○○是他們公司的員工等語在卷（見本院98年
      9月11日言詞辯論筆錄），己○○、庚○○未以被告代理
      人身分自居與原告而為系爭工程承攬行為，已堪明確。且
      證人丁○○於本院結證：97年初我有到新竹縣頭前溪竹林
      橋右岸保護工程工作，是己○○、庚○○叫我去工作，97
      年舊曆年前我有和己○○、庚○○去被告法定代理人家裡
      ，因為這個工程款我希望由被告公司直接開票給我，當天
      還有其他下包吉成欣工程有限公司的司機去，印象裡面是
      4、5個人去，因為庚○○、己○○有當場和被告公司計算
      工程款，工程款計算不夠給我們下包商，所以庚○○、己○○先生有跟被告公司溢領一些工程款，那天是被告公司
      直接開票給我，吉成欣工程有限公司也有拿到支票；剛開
      始談工程的時候，我跟庚○○、己○○不熟，我有要求去
      跟被告公司請款的時候要通知我，並且要由被告公司直接
      開票給我…。當我知道被告公司承包工程的時候，我跟該
      公司的翁仁煥（按為被告法定代理人之夫）是舊識，翁先
      生有跟我講這個工程已經給庚○○、己○○去施作，所以
      我要做的話，要找他們2人去談，因為被告公司的工程已
      經交給庚○○、己○○承包，所以我要對他們2人，我和
      庚○○、己○○有合約。原告在97年舊曆年該次有向被告
      公司拿到支票，支票不是司機「阿明」拿走，是我沒有在
      工地看過的人拿走…，我有開發票給被告公司，沒有開發
      票給庚○○、己○○，因為他們2人要求我直接開給被告
      公司，這個部分被告公司知道且同意等語綦詳（見本院98
      年9月11日言詞辯論筆錄）。於茲所應審究者乃原告開立
      工程款統一發票予被告收執、被告簽發工程款支票指名受
      款人為原告、暨系爭工程日報表偶有記載「萱鎧台照」文
      字，是否構成表見代理情事。
    ３原告開立工程款統一發票予被告收執，未可遽認兩造間成
      立承攬契約：
      原告主張其出具買受人為原告、金額709,931元之系爭工
      程款統一發票予被告，足見本件承攬關係存在於兩造間云
      云，並提出統一發票1紙為據（原告2），被告對該發票為
      系爭工程款支票並不爭執，惟以跳開發票乃商場交易上常
      有現象，亦為眾所周知之事實，不足以證明表見事實置辯
      。查轉包工程之次承攬人要求再承攬人逕以原始承攬人為
      買受人開立統一發票，資為再承攬人向次承攬人領取轉包
      工程款之憑證，即俗稱跳開發票，乃商場交易上常有現象
      ；另參照加值型及非加值型營業稅法第33條、15條第1項
      規定，縱營業人持非出售貨物或勞務之人所出具之統一發
      票，以進項稅額扣抵銷項稅額者，亦僅係涉及漏開或跳開
      統一發票，而生是否應予補徵納稅額之問題，尚難遽以認
      定營業人即係向該開立統一發票者購買貨物或勞務，換言
      之，不能因此即謂統一發票買受人欄上所記載之買受人與
      開立該統一發票者有直接之契約關係，或謂該買受人有表
      見之事實，應負授權人之責任。況證人丁○○已證述：我
      有開發票給被告公司，但沒有開發票給庚○○、己○○，
      因為他們2人要求我直接開給被告公司，這個部分被告公
      司知道且同意等情在卷，足證被告辯稱系爭工程因己○○
      、庚○○2人要求其下包跳開發票予伊，不足以證明表見
      代理，堪可採信。
    ４被告簽發工程款支票並指名受款人為原告，未不足以證明
      兩造間成立承攬契約：
      原告復主張被告簽發發票日為97年3月31日、面額709,900
      元、受款人為原告之系爭工程款支票予原告，並提出支票
      1紙為憑，被告對此亦不爭執，惟以被告係應己○○、庚○○2人要求，將應支付予其2人之工程款項，簽發支票直
      接指名受款人予原告等語為辯。稽諸證人丁○○證述：這
      個工程款我希望由被告公司直接開票給我，庚○○、己○○有當場和被告公司計算工程款，工程款計算不夠給我們
      下包商，所以庚○○、己○○先生有跟被告公司溢領一些
      工程款，那天是被告公司直接開票給我，吉成欣工程有限
      公司也有拿到支票等語，可知被告所辯非虛。被告前開簽
      發工程款支票予原告之行為，應僅為經承攬人（即己○○
      、庚○○）指示，以縮短給付之方式，將工程款支付予次
      承攬人（即原告），自不得僅因有該等指名受款人為原告
      之事實，逕認兩造間存有承攬契約關係存在。
    ５系爭工程日報表偶有記載「萱鎧台照」文字，亦不構成表
      見代理情事：
      (1)查被告固否認原告提出之日報表（原證4、5）形式及實
        質真正，惟證人丙○○、戊○○已到院結證該等日報表
        確係其等司機填寫後交由己○○、庚○○等人簽名確認
        ，堪信為真。查原告所提出少數日報表上方記載「萱鎧
        台照」，惟多數日報表係由原告僱請之司機填載「己○○台照」、「庚○○台照」，尤其下方負責人簽名欄俱
        由己○○、庚○○或蔡茂榮署名，全無被告代表人或其
        他公司人員簽署之情形，依證人戊○○於本院證稱：（
        問：為什麼你的日報表有時候寫「萱凱台照」，有時候
        寫「蔡茂榮台照」，有時候又寫「己○○」台照？）有
        時候他們都在場，他們說可以這樣寫，我講的「他們」
        是簽名的人。（問：所以你也不知道為什麼台照的人要
        寫不一樣？）是的。（問：你去現場施作的時候有無看
        到告示牌承包商是誰？）萱凱等語可知，原告僱請之司
        機偶有在日報表上填載「萱凱台照」，係依己○○、庚○○之指示，其等並不知緣由；而少數日報表上記載「
        萱凱台照」，應僅係註記系爭工程之得標廠商而已，並
        非因己○○、庚○○2人自稱為被告代理人所致。況日
        報表係原告僱請之司機自行填寫，再交由己○○、庚○○在負責人欄簽名確認，並無被告公司任何人員填寫或
        簽名確認情形，自難認有何「由自己之行為表示以代理
        權授與他人」情事。
      (2)次查，雖己○○、庚○○在記載「萱凱台照」之少數日
        報表上簽認，惟被告否認曾經核閱或審認該等日報表，
        於原告訴訟中提出該等日報表時，立即否認形式及實質
        真正，原告復未能舉出被告曾經收受該等日報表而不為
        反對意思表示之任何事證，既未能證明被告實際知「己○○、庚○○在記載『萱凱台照』之少數日報表上簽認
        」之事實，揆諸最高法院68年台上字第1081號判例意旨
        ，應認原告舉證有所不足，被告辯稱本件無「知他人表
        示為其代理人而不為反對之表示」之表見代理情形，亦
        堪採信。
    ６末查，證人丙○○雖於本院證稱：己○○、庚○○他們2
      人擔任工頭，是萱凱公司的工頭，因為萱凱的翁仁煥老闆
      都在工地，他們2人都聽翁老闆的指示做事。（問：除了
      己○○、庚○○聽翁仁煥的指示工作之外，你認為該2人
      是萱凱的工頭還有無其他依據？）沒有等語。查定作人本
      得指示承攬人，故縱使被告法定代理人之夫翁仁煥曾多次
      前往工地巡視，亦係為確保系爭工地工程品質，以對系爭
      工地之業主負責，亦難僅因被告公司人員曾到工地巡視並
      指示下包己○○、庚○○一節，即遽令被告負表見代理之
      責。況證人丙○○、戊○○均證述：其等填完日報表之後
      ，均交由己○○或庚○○即日報表上負責欄上面簽名的人
      收執，從未交付翁仁煥簽認日報表，亦未曾由其他萱凱公
      司的人收過日報表等語，是難認本件有何表見代理之適用
      。
（三）原告未能舉證證明己○○、庚○○曾以被告公司名義與原
      告簽訂承攬合約，兩造間並無承攬契約存在；亦無證據足
      證被告有何行為表示以代理權授與己○○、庚○○，或知
      悉該2人表示為其代理人而不為反對之表示情事，揆諸前
      開說明，應認原告之主張尚乏依據，被告辯稱兩造無承攬
      關係，且無任何表見代理之事實，其不負表見代理之授權
      人責任等語，堪可採信。
六、綜上所述，兩造間並無承攬關係，被告亦無須依表見代理之
    規定負授權人責任。從而原告依承攬契約及表見代理之規定
    ，訴請被告給付承攬報酬851,288元及自起訴狀繕本送達翌
    日起算至清償日止之法定遲延利息，為無理由，應予駁回。
七、本件事證已臻明確，兩造其餘攻擊、防禦方法及未經援用之
    證據，經本院審酌後認對判決結果不生影響，爰不一一論列
    ，附此敘明。
八、訴訟費用負擔之依據：民事訴訟法第78條。
中    華    民    國    98    年    9     月    30    日
                     民事第一庭    法  官  吳靜怡
以上正本係照原本做成。
如對本判決上訴，須於判決送達後20日內向本院提出上訴狀。
中    華    民    國    98    年    9     月    30    日
                                   書記官  馮玉玲


司法院資訊處製作；財團法人民間司法改革基金會備份。
